臺灣臺中地方法院刑事判決　　　　　　　　　　　　　　九十一年度自字第五六號
　　自　訴　人　乙○○
　　被　　　告　甲○○
右列被告因詐欺案件，經自訴人提起自訴，本院判決如左：
    主  文
甲○○無罪。
    理  由
一、自訴意旨略以：被告甲○○基於意圖為自己不法之所有之概括犯意，自民國九十
    年五月十八日起至同年六月三日止，連續三次在自訴人所服務之餐廳消費，向自
    訴人佯稱消費完後即會付帳，惟每次消費完後即表示身上沒錢，而要求自訴人代
    為墊付款項，並保證以後一定可以返還，且簽發本票三張面額共計新台幣（下同
    ）五萬一千七百元交予自訴人以供擔保，詎自訴人交付本票後，即一去不返，屢
    經尋找，均未有所獲，因認被告涉犯刑法第三百三十九條第一項之詐欺罪嫌云云
    。
二、按犯罪事實應依證據認定之，無證據不得推定其犯罪事實；又不能證明被告犯罪
    者，應諭知無罪之判決，刑事訴訟法第一百五十四條、第三百零一條第一項分別
    定有明文。次按刑法第三百三十九條第一項詐欺罪之成立，係以意圖為自己或第
    三人不法之所有以詐術使人陷於錯誤，而將本人或第三人之物交付為構成要件，
    所謂以詐術使人交付，必須被詐欺人因其詐術而陷於錯誤，始為相當，若其所用
    方法，不能認為詐術，亦不致使人陷於錯誤，即不構成該罪，最高法院四十六年
    度台上字第二六號著有判例可資參照。本件訊據被告甲○○堅詞否認有何詐欺
    之犯行，辯稱：伊並非蓄意不清償借款，僅因臨時出國而一時未能還款，伊曾將
    出國之事告知自訴人，並無詐欺之犯意等語。經查：（一）被告確實自九十年五
    月十八日起至同年六月三日止，連續由自訴人代墊餐廳消費款項共五萬一千七百
    元，並簽發同面額之本票共三張予自訴人之事實，業據自訴人指訴綦詳，且為被
    告所自承，並有被告簽發之本票影本三張在卷可稽，足認自訴人與被告間確實有
    債權債務關係。（二）而被告辯稱：係因一時出國而未能還款，且曾告知自訴人
    出國之事乙節，已為自訴人於本院審理時所不否認，被告之行蹤既均在自訴人之
    掌握中，被告即無避不見面之可能，是自難僅因被告臨時出國未能及時還款，而
    認定被告有詐騙自訴人之犯意。（三）參之自訴人於本院調查時陳稱：「被告只
    是欠我錢，只是一時誤會，本件已經和解了，被告現在出國，以前我沒有借錢給
    被告，是因為朋友介紹，在這次以前被告沒有來過，未曾有白吃白喝的情形。被
    告總共消費五萬一千七百元，我都找的到他。本件已經和解了。」等語（見本院
    九十一年二月五日訊問筆錄），復參酌自訴人於本院審理時自陳被告應無詐騙之
    犯意，顯屬一場誤會等語，且自訴人與被告二人事後亦達成民事和解，有和解書
    一紙在卷足憑等情，益證被告於餐廳消費後請求自訴人代為墊款之初，主觀上並
    無詐欺之故意，亦無施用詐術使自訴人陷於錯誤之情形。（四）末查，民事債務
    當事人間，若有未依債務本旨履行給付之情形，在一般社會經驗而言，原因非一
    ；其因不可歸責之事由無法給付，或因合法得對抗他造主張抗辯而拒絕給付，甚
    至債之關係成立後，始行惡意遲延給付，皆有可能，非必出於自始無意給付之詐
    欺犯罪一端。又刑事被告依法不負自證無罪之義務，故在別無積極證據之情形下
    ，自難違反刑事訴訟法第一百五十四條之規定，以被告單純債務不履行之狀態，
    推定被告自始即有不法所有之意圖而施用詐術。綜上所述，本件僅屬民事糾葛，
    自應循民事訴訟程序解決，揆諸首揭法條規定及最高法院判例意旨，難謂被告有
    何詐欺犯行，自難僅憑自訴人片面之指訴而入罪。此外復查無其他確切證據，足
    認被告有何詐欺犯行，不能證明被告犯罪，自應為無罪之諭知。
據上論斷，應依刑事訴訟法第第三百四十三條、第三百零一條第一項，判決如主文。
中      華        民      國    九十一    年      三    月    二十六    日
                                臺灣臺中地方法院刑事第四庭
                                    法  官  王  世  華
右正本證明與原本無異。
如不服本判決，應於判決送達後十日內向本院提出上訴狀，上訴於臺灣高等法院臺中
分院( 須附繕本 )。
                                    書記官
中      華        民      國    九十一    年      三    月    二十七    日
